【裁判字號】    96,易,2803
【裁判日期】    970125
【裁判案由】    偽造文書
【裁判全文】
臺灣臺北地方法院刑事判決              96年度易字第2803號
公  訴  人  臺灣臺北地方法院檢察署檢察官
被      告  甲○○
                    （現另案於新店戒治所執行強制戒治中）
上列被告因偽造文書案件，經檢察官提起公訴（96年度偵字第
21520號），本院判決如下：
    主  文
甲○○行使偽造私文書，足以生損害於公眾及他人，處有期徒刑
參月，如易科罰金，以新臺幣壹仟元折算壹日。如附表所示偽造
之「乙○○」署押共拾捌枚及指印紋共參拾肆枚均沒收。
    事  實
一、甲○○於民國95年7月31日凌晨3時許，在臺北市○○區○○
    路與峨眉街口，因持有毒品、吸食器等物（由檢察官另行偵
    查處理）經警查獲。其為逃避個人刑責，竟基於行使偽造私
    文書之單一犯意，冒用胞兄「乙○○」之名義應訊，而接續
    為下列行為：
  (一)在台北市政府警察局保安警察大隊第三中隊警員蔡慶鐘於96
    年7月31日3時15分許，所製作之逮捕通知書2張（含逮捕通
    知書、本人通知書）之被通知人欄內，及權利通知書1張內
    ，各偽造「乙○○」之署押及指印紋（偽造之署押及指印紋
    數詳如附表）。並於警員王勤國所製作之逮捕通知書（家屬
    通知書）1張之被通知人姓名欄內「不用通知」記載旁及被
    通知人簽名欄內偽造「乙○○」之署押及指印紋（偽造署押
    及指印紋數詳如附表）。完成以「乙○○」名義收受3張逮
    捕通知書之私文書及權利告知書1張後，將該4紙私文書持交
    在場處理員警，以為行使。足以生損害於偵查機關對刑事案
    件追緝之正確性及乙○○。
  (二)在警員蔡慶鐘於同日4時55分許所制作之夜間訊問同意書之
    同意人欄上偽造「乙○○」之署押1枚（含指印紋1枚），而
    偽造完成以「乙○○」名義接受夜間偵訊之私文書後，將該
    同意書持交員警，以為行使。足以生損害於偵查機關對刑事
    案件追緝之正確性及乙○○。
  (三)在警員王勤國及蔡慶鐘分別於3時15分許所製作之扣押筆錄
    、扣押物品目錄表、扣押物照片，及於同日4時許製作之毒
    品初步鑑定報告單、同日4時55分許所製作之調查筆錄、口
    卡指認單、尿液檢體委驗單、指紋卡片，及在臺灣臺北地方
    法院檢察署檢察官於同日11時49分許製作之訊問筆錄、偵查
    錄音帶存放袋上，接續偽簽「乙○○」之署押及按捺指印紋
    （偽造之署押及指印紋數詳如附表所示），足以生損害於偵
    查機關對刑事案件追緝之正確性及乙○○。
二、嗣於臺北市政府警察局保安警察大隊移送「乙○○」施用毒
    品案件，經本院以95年度毒聲字第676號裁定應送觀察勒戒
    確定（已另行裁定更正）。臺灣臺北地方法院檢察署檢察官
    傳喚「乙○○」到案執行，因「乙○○」未到案，該署乃依
    法發佈通緝。警方於95年12月25日緝獲乙○○本人。乙○○
    經通緝到案後，否認曾於前開時、地因持有毒品等物遭查獲
    之事實。經檢察官將甲○○於上開期日所按捺之指紋卡片送
    內政部警政署刑事警察局鑑定結果，上開指紋卡片之指印紋
    與甲○○之檔存紀錄相符，始悉上情。
三、案經臺灣臺北地方法院檢察署檢察官自動檢舉偵查起訴。
    理  由
一、上揭犯罪事實，業據被告甲○○於本院審理中坦承不諱，核
    與證人乙○○於偵查中所述之情節相符，並有被告冒名應訊
    時所偽簽及按捺指印紋之如附表所示之私文書及筆錄等文件
    在卷可稽（以上參毒偵字第2089號卷）。又被告於當時所按
    捺之指印紋經鑑定結果，與被告之檔存紀錄相符，亦有內政
    部警政署刑事警察局96年1月29日刑紋字第0960015104號鑑
    驗書可考（參毒偵緝字第4號卷第27頁）。足認被告前開出
    於任意性之自白，核與事實相符，而可採信。從而，本件被
    告之犯行，事證明確，可堪認定。
二、按被告或犯罪嫌疑人在逮捕通知書、夜間偵訊同意書、權利
    告知書等文書上簽名欄內署押及按捺指印紋，係表示被告或
    犯罪嫌疑人對於上述文書內容，已收受逮捕通知、已知悉權
    利及已同意夜間偵訊等事項，各該文書自均屬私文書之性質
    。本件被告於上揭逮捕通知書等私文書上，偽造乙○○之署
    押及指印紋，自足以生損害於偵查犯罪機關文書製作與偵查
    犯罪之正確性及乙○○。是核其所為，係犯刑法第216條、
    第210條之行使偽造私文書罪。被告於上開逮捕通知書等私
    文書，偽造署押之部分行為，為偽造私文書之行為所吸收，
    不另論罪。被告先後在附表所示文件上偽造署押、行使偽造
    私文書之各舉動，係於密切接近之時地實施，侵害法益相同
    ，各行為間之獨立性極為薄弱，依一般社會健全觀念難以分
    離，顯係基於單一犯意接續所為，應包括於一行為予以評價
    ，為接續犯之一罪（最高法院86年臺上字第3295號判例意旨
    參照）。公訴意旨就被告於附表編號1-5等文書上偽簽被害
    人乙○○之署押及按捺指印紋部分，認被告所為係犯刑法第
    217條之偽造署押罪，惟承前所述，上開各文件係屬私文書
    ，起訴法條尚有未洽，蒞庭檢察官已於97年1月11日審判期
    日當庭以言詞更正罪名為行使偽造私文書罪，附此敘明。爰
    審酌被告為逃避追緝任意冒用他人名義應訊，不僅致偵、審
    機關之偵審產生錯誤，危害司法之威信，且使乙○○無端遭
    到通緝，惟念其犯後坦承犯行之犯後態度等一切情狀，量處
    如主文所示之刑，並諭知易科罰金折算標準。偽造之如附表
    所示之「乙○○」署押共18枚及指印紋共34枚，併依刑法第
    21 9條之規定宣告沒收。
據上論斷依刑事訴訟法第284條之1、第299條第1項前段，刑法第
216條、第210條、第41條第1項前段、刑法第219條，判決如主文
。
中    華    民    國    97    年    1    月    25    日
                  刑事第四庭  法  官  李桂英
上正本證明與原本無異。
如不服本判決，應於判決送達後10日內向本院提出上訴狀（應抄
附繕本）。
                              書記官   嚴君珮
中    華    民    國    97    年    1     月    25    日
附錄本案論罪科刑法條全文
中華民國刑法第216條
（行使偽造變造或登載不實之文書罪）
行使第210條至第215條之文書者，依偽造、變造文書或登載不實
事項或使登載不實事項之規定處斷。
中華民國刑法第210條
（偽造變造私文書罪）
偽造、變造私文書，足以生損害於公眾或他人者，處5年以下有
期徒刑。
附表:
┌─┬──────┬───┬───┬─┬──────┬───┬──┐
│編│文件名稱    │偽造署│偽造指│編│文件名稱    │偽造署│偽造│
│號│            │押數  │紋數  │號│            │押數  │指紋│
│  │            │      │      │  │            │      │數  │
├─┼──────┼───┼───┼─┼──────┼───┼──┤
│1 │夜間詢問同意│1 枚  │1 枚  │2 │逮捕通知書（│2 枚  │1 枚│
│  │書（私文書）│      │      │  │家屬通知書）│      │    │
│  │            │      │      │  │（私文書）  │      │    │
├─┼──────┼───┼───┼─┼──────┼───┼──┤
│3 │逮捕通知書（│1 枚  │1 枚  │4 │逮捕通知書（│1 枚  │1 枚│
│  │私文書）    │      │      │  │本人）（私文│      │    │
│  │            │      │      │  │書）        │      │    │
├─┼──────┼───┼───┼─┼──────┼───┼──┤
│5 │權利告知書  │1 枚  │1 枚  │6 │調查筆錄    │3 枚  │1 枚│
├─┼──────┼───┼───┼─┼──────┼───┼──┤
│7 │口卡片      │1 枚  │1 枚  │8 │扣押筆錄    │2 枚  │2 枚│
├─┼──────┼───┼───┼─┼──────┼───┼──┤
│9 │扣押物品目錄│1 枚  │1 枚  │10│毒品初步鑑定│1 枚  │1 枚│
│  │表          │      │      │  │報告單      │      │    │
├─┼──────┼───┼───┼─┼──────┼───┼──┤
│11│扣押物品照片│1 枚  │1 枚  │12│尿液檢體委驗│1 枚  │1 枚│
│  │            │      │      │  │單          │      │    │
├─┼──────┼───┼───┼─┼──────┼───┼──┤
│13│訊問筆錄    │1 枚  │0 枚  │14│偵查錄音帶存│1 枚  │1 枚│
│  │            │      │      │  │放袋        │      │    │
├─┼──────┼───┼───┼─┼──────┼───┼──┤
│15│指紋卡片    │0 枚  │20枚  │  │            │      │    │
└─┴──────┴───┴───┴─┴──────┴───┴──┘


司法院資訊處製作；財團法人民間司法改革基金會備份。
